臺灣高等法院臺中分院刑事判決
上　訴　人
即　被　告　丙○○
　　　　　　　　　　（現於臺灣岩灣技能訓練所執行中）
指定辯護人　本院公設辯護人　丁○○
上列上訴人因殺人未遂案件，不服臺灣苗栗地方法院94年度訴字
第493號中華民國95年6月29日第一審判決（起訴案號：臺灣苗栗
地方法院檢察署94年度偵字第3090號），提起上訴，本院判決如
下：
    主    文
上訴駁回。
    犯罪事實
一、丙○○因不滿乙○○於同桌共飲時，出言挑釁及嘲弄，於民
    國94年8月6日19時43分許，在苗栗縣通霄鎮○○里○○路97
    號「本茵坊紅荼店」，趁乙○○上廁所，即尾隨其後，並持
    「本茵坊紅荼店」廚房內的菜刀，見乙○○上完廁所轉身出
    門時，竟基於殺人之犯意，朝乙○○頭部砍擊一刀，致乙○
    ○受有頭部外傷併開放性頭蓋骨骨折及出血、左耳撕裂傷出
    血等傷害。乙○○遭砍傷後即與丙○○爭奪該菜刀，並同時
    呼喊救命，經同行友人鄭俊傑聽聞有人在裡面發生衝突，即
    趕到予以制止，並奪下丙○○所持菜刀後，乙○○始幸免於
    死。嗣經警據報到場查獲，並扣得上述丙○○所持用之菜刀
    1把。
二、案經苗栗縣警察局通霄分局報告台灣苗栗地方法院檢察署檢
    察官偵查起訴。
    理    由
一、證人鄭俊傑、陳文昌於偵查中經具結之證言，按卷內資料查
    無顯不可信之情形，依刑事訴訟法第 159條之1第2項規定，
    均認有證據能力，當得作為證據。
二、訊據上訴人即被告丙○○坦白承認於上述時、地持「本茵坊
    紅茶店」廚房內之菜刀，朝乙○○砍擊，致乙○○受有頭部
    外傷併開放性頭蓋骨骨折及出血、左耳撕裂傷出血等傷害之
    事實，惟矢口否認有殺人之故意，辯稱：僅係要教訓乙○○
    ，從其手臂劃一下，不是故意砍擊頭部云云。經查：
  （一）被告持菜刀砍擊乙○○之頭部一刀，致乙○○受有頭部
        外傷併開放性頭蓋骨骨折及出血、左耳撕裂傷出血等傷
        害之事實，業據被告坦白承認，核與證人即被害人乙○
        ○於原審證述：上完廁所後，被告就站在我後面，我一
        轉身，他就砍我一刀，砍到我的頭部，力道很強，耳朵
        差一點就掉下來等語相符（見原審卷第84至87頁），並
        有光田綜合醫院診斷證明書載明被告所受傷害為：頭
        部外傷併開放性頭蓋骨骨折及出血，左耳撕裂傷出血
        等語在卷可憑（見偵查卷第30頁），復有菜刀一把扣案
        可資佐證，堪認被告此項之自白與事實相符。
  （二）乙○○遭砍傷後即與丙○○爭奪該菜刀，並同時呼喊救
        命，經同行友人鄭俊傑聽聞裡面有人發生衝突，即趕到
        予以制止，並奪下丙○○所持菜刀等事實，業經證人乙
        ○○於原審證述：「他（指被告）已經砍到我，我就跟
        他搶菜刀‧‧‧我與他拉扯5、6分鐘，我就喊救命」等
        語（見原審卷第84頁），核與證人鄭俊傑於偵查中證述
        ：聽聞店家及消費的人說裡面在殺人，我直覺是他們二
        人，所以就衝進去，他們二人都在搶刀子，因為那邊空
        間很小，二人都擠在廁所，我一過去，就用手壓住刀子
        、喝止他們，被告才鬆手等語相符（見偵查卷第50頁）
        ，亦堪認定。
  （三）扣案之菜刀係「本茵坊紅荼店」所有，很銳利，要剁雞
        骨頭用的，拿起來有點重等情，業據證人周怡君於原審
        證述明確（見原審卷第82、83頁）。又證人乙○○於原
        審證述：「他已經砍到我，我就跟他搶菜刀，我跟他說
        你今天真的砍我，他說我今天就要讓你人頭落地，我說
        最好，他就說我今天就要給你死，我與他拉扯5、6分鐘
        ，我就喊救命」等語；證人周怡君亦證述：聽聞喊救命
        之外，另一個人說今天就要給你死（台語）等語，足見
        被告於案發時已有表露其殺人之犯意。再參諸被告持以
        砍擊乙○○頭部之菜刀係供剁雞骨頭使用，很銳利，且
        有相當之重量，則被告在持菜刀當時，對該刀之重量當
        有所感，且該菜刀既是廚房內之切割工具，則菜刀有銳
        利之刀鋒，亦屬被告可得預見，是被告對於以銳利且有
        相當重量之菜刀往人之頭部要害砍去，將足以使人喪命
        ，自應有所認識，其仍執意持該菜刀，往乙○○之頭部
        砍擊，造成開放性頭蓋骨骨折及出血、左耳撕裂傷出血
        ，足見被告於行為當時，用力甚猛，當有殺人之故意甚
        明。
  （四）就人體之結構而言，頭部係位於人體之最高處，除非被
        害人低身蹲下，否則縱使是天色昏暗，本來要砍擊身體
        其他非要害部位，卻誤擊頭部之情事，亦不可能發生。
        查案發現場廁所門檻高度為 20公分，廁所門高係176公
        分，有丈量現場之照片 4紙在卷可憑（見偵查卷第61、
        62頁）。參諸被告於偵查中供承：「我是以右手持刀的
        方式，面對他（指乙○○，下同）將菜刀由右上方朝左
        下方約25度角的弧度朝他劃下去，當時他已小便完轉身
        面對著我，我則是站在廁所門外」「我有 175公分，我
        不知道乙○○身高，但他看起來比我高」「他當時還站
        在廁所內」等語（見偵查卷第39頁），則乙○○縱於出
        廁所門之際，依慣性有稍微彎腰低頭，惟其所處之位置
        仍較被告為高，顯見被告持刀揮砍之高度，確已高過其
        自己之頭部甚多，應有朝乙○○之頭部砍擊之故意，否
        則，如被告所辯，其砍擊之目標係手臂，自無將菜刀高
        舉過頭之必要。是被告辯稱其僅係要教訓乙○○，從其
        手臂劃一下，卻誤砍頭部云云，委無可採。
  （五）被告於偵查中雖稱其於警察到場時，有先告知員警係其
        動手砍乙○○云云（見偵查卷第40頁）。惟證人即員警
        陳文昌於偵查中到庭證述：我到達現場時，不知道何人
        犯案，係店家用手比著坐在機車上的丙○○，說是他殺
        人，我才過去盤問等語（見偵查卷第47頁），是被告顯
        於員警已知悉其係犯罪行為人後，始陳述犯案經過，當
        不符合自首之要件。
  （六）綜上所述，被告出於殺人之故意，持菜刀朝乙○○之頭
        部砍擊，致乙○○受有頭部外傷併開放性頭蓋骨骨折及
        出血、左耳撕裂傷出血等傷害而未死亡之事證已臻明確
        ，被告所辯乃卸責之詞，不足採信，其犯行洵堪認定。
三、被告行為後，94年2月2日修正公布之刑法，業於95年7月1日
    施行，應依刑法第2條第1項之規定比較應適用之法律如下：
    (一)論罪量刑之比較原則：應就罪刑有關之共犯、未遂犯、想
    像競合犯、牽連犯、連續犯、結合犯、以及各種加重原因（
    如累犯加重等）、各種減輕原因（如自首減輕等）暨其他法
    定加減原因（如身分加減）與加減例等一切情形，綜其全部
    罪刑之結果而為比較（最高法院95年第 8次刑事庭會議決議
    參照）。(二)修正前刑法第26條前段：「未遂犯之處罰，得按
    既遂犯之刑減輕之」之規定，已移列於修正刑法第25條第 2
    項，此項變動未影響行為人之刑罰法律效果，非屬刑法第 2
    條第 1項之「法律變更」，則有關對未遂犯為刑之減輕，自
    應逕行適用修正刑法第25條第 2項之規定。(三)死刑減輕者，
    依修正前刑法第64條第 2項規定為無期徒刑，或為15年以下
    12年以上有期徒刑；修正刑法則規定為無期徒刑，自以修正
    前之法律較有利於行為人。又無期徒刑減輕者，依修正前刑
    法第65條第2項規定為7年以上有期徒刑；修正刑法則規定為
    20年以下15年以上有期徒刑，自以修正前之法律較有利於行
    為人。(四)綜上，本件修正之法律未較有利於行為人，有關論
    罪量刑自應全部適用修正前之法律。
四、核被告所為，係犯刑法第 271條第2項、第1項之殺人未遂罪
    。被告已著手於殺人之行為而未遂，為未遂犯，應依刑法第
    25條第 2項之規定，減輕其刑。原審認被告之罪證明確，適
    用刑法第271條第2項、第1項、第 26條前段（已修正移列為
    第25條第 2項），並審酌被告犯罪時係受乙○○事先之嘲笑
    、挑釁所刺激，惟被告僅因細故即出手砍殺被害人，顯對法
    律所最重視保障之生命法益採取輕忽、不尊重之態度，殊不
    值取，且被告於犯後矢口否認犯行，未能勇敢承擔應有之刑
    責，亦未對被害人有所賠償等一切情狀，量處有期徒刑 7年
    ，且敘明扣案之菜刀 1把，雖係供被告犯罪所用，但並非其
    所有，故不予宣告沒收。核其認事用法均無違誤，量刑亦稱
    妥適，被告上訴否認有殺人故意，指摘原判決不當，為無理
    由，應予駁回。
五、據上論斷，應依刑事訴訟法第368條，判決如主文。
本案經檢察官甲○○到庭執行職務。
中　　華　　民　　國　　96　　年　　3 　　月　　7 　　日
            刑事第六庭    審判長法　官  李  文  雄
                                法　官  劉  連  星
                                法　官  張  恩  賜
上開正本證明與原本無異。
如不服本判決應於收受送達後10日內向本院提出上訴書狀，其未
敘述上訴之理由者並得於提起上訴後10日內向本院補提理由書（
均須按他造當事人之人數附繕本）。
                                書記官  陳　如　慧
中　　華　　民　　國　　96　　年　　3 　　月　　9 　　日
附錄論罪科刑法條
刑法第271條：
殺人者，處死刑、無期徒刑或 10 年以上有期徒刑。
前項之未遂犯罰之。
